臺灣桃園地方法院民事裁定
111年度司繼字第179號
聲  明  人  MIA HUNG
法定代理人  王芳宜  
兼法定代理
人          洪子恩  
上二人共同
代  理  人  吳淑媛  
被  繼承人  舒簡隨(亡)


上列聲明人等聲明拋棄繼承事件，本院裁定如下：
    主      文
聲明均駁回。
聲請程序費用由聲明人負擔。
    理      由
一、本件聲明意旨略以：聲明人為被繼承人舒簡隨之第一順位次
    親等繼承人，因被繼承人於民國（下同）110年3月5日去世
    ，而聲明人於110年11月30日獲前順位繼承人拋棄繼承通知
    ，始知悉繼承開始，爰依法檢呈被繼承人除戶戶籍謄本、聲
    明人戶籍謄本、繼承系統表及聲明人印鑑證明等件聲明拋棄
    繼承權等語。
二、關於聲明人洪子恩部分：
　　㈠按繼承人得拋棄其繼承權；而遺產繼承人，除配偶外，依
      左列順序定之：(一)直系血親卑親屬。(二)父母。(三)兄
      弟姊妹。(四)祖父母，民法第1138條、民法第1174條第1
      項定有明文。前項拋棄，應於知悉其得繼承之時起三個月
      內以書面向法院為之，民法第1174條第2項定有明文。依
      上揭法條之文義解釋，係指繼承人知悉繼承開始之原因事
      實，因而覺知自己為法律上之繼承人時起算，即被繼承人
      之配偶與第一順位繼承人或無前順位繼承人時，第二順位
      以下之繼承人，應無待其他繼承人之通知，即應於知悉被
      繼承人死亡時起3個月內以書面向法院為拋棄繼承之意思
      表示。又此3個月之除斥期間，本以繼承人客觀處於得知
      悉已為繼承人之事實狀態為認定，非謂尚須知悉有無繼承
      之遺產，且不因聲請人不知法律或對法律之誤解，而影響
      法律規定所發生之效力。復按繼承人之拋棄繼承權，依上
      開規定，應於知悉其得繼承之時起3個月內，以書面向法
      院為之。
　　㈡次按「以日、星期、月或年定期間者，其始日不算入。」
      、「以日、星期、月或年定期間者，以期間末日之終止，
      為期間之終止。期間不以星期、月或年之始日起算者，以
      最後之星期、月或年與起算日相當日之前一日，為期間之
      末日。但以月或年定期間，於最後之月，無相當日者，以
      其月之末日，為期間之末日」、「於一定期日或期間內，
      應為意思表示或給付者，其期日或其期間之末日，為星期
      日、紀念日或其他休息日時，以其休息日之次日代之。」
      ，民法第120條第2項、第121條、第122條分別定有明文。
　　㈢經查，被繼承人舒簡隨於110年3月5日死亡，而聲明人洪子
      恩為被繼承人之第一順位次親等繼承人乙情，業據聲明人
      提出其戶籍謄本與被繼承人之除戶戶籍謄本為證，並經本
      院查核屬實，堪予認定。惟聲明人雖於聲請狀表示其係於
      110年11月30日獲前順位繼承人拋棄繼承通知，始知悉繼
      承開始，然聲明人親自簽名並經駐外單位認證之拋棄繼承
      權聲明書所載之知悉得繼承日期為110年9月1日，顯與聲
      請狀所載之日期不符，且聲明人亦於111年2月9日具狀表
      示係由其母親即聲明人代理人吳淑媛以Line通訊軟體告知
      。是以，本院定於111年10月5日行調查程序，然聲明人之
      代理人即前順位繼承人吳淑媛到庭表示其係於110年8月10
      日前後幾天以Line視訊將前順位繼承人吳淑媛等人已於11
      0年8月10日拋棄繼承，而聲明人成為繼承人一事告知聲明
      人，此有本院訊問筆錄在卷可稽，堪認聲明人於110年8月
      10日後至110年9月1日間即知悉成為繼承人一事。準此，
      聲明人最遲本應於110年11月10日至110年12月1日前向本
      院聲明拋棄繼承。惟聲明人卻遲至111年1月7日始具狀聲
      明拋棄繼承，此有本院收狀收文章在卷可證，顯已逾法定
      期間三個月甚明。是按卷證資料觀之，本件聲明人聲明拋
      棄繼承已逾法定期間三個月甚明，其聲明與法不合，無從
      准予備查，應予駁回。
四、關於聲明人MIA HUNG部分：
　　㈠按繼承人得拋棄其繼承權，民法第1174條第1項定有明文。
      準此，非繼承人即無拋棄繼承權可言。次按遺產繼承人，
      除配偶外，依左列順序定之：(一)直系血親卑親屬。（二
      ）父母。（三）兄弟姊妹。（四）祖父母。第一千一百三
      十八條所定第一順序之繼承人中有拋棄繼承權者，其應繼
      分歸屬於其他同為繼承之人。第一順序之繼承人，其親等
      近者均拋棄繼承權時，由次親等之直系血親卑親屬繼承。
      民法第1138條、第1176條第1項及第5項分別定有明文。
　　㈡經查，被繼承人舒簡隨於110年3月5日死亡，除有被繼承人
      之直系血親卑親屬之子輩舒遠智、舒遠惠、舒遠莉、舒遠
      宏、舒遠達另案於本院110年度司繼字第1285號聲明拋棄
      繼承、直系血親卑親屬之子輩吳淑媛、代位繼承人吳春嘻
      、吳春蓉、吳春賢（即被繼承人已歿子輩吳田金之子女）
      另案於本院110年度司繼字第2067號聲明拋棄繼承及被繼
      承人之直系血親卑親屬之孫輩舒家韋、舒家萱、舒郁雯、
      舒珮瑄、舒珮瑜、舒子冠、舒子齊、劉杰、劉薇另案於本
      院110年度司繼字第2752號聲明拋棄繼承，均經本院准予
      備查外，尚有被繼承人之直系血親卑親屬之孫輩洪主倪、
      洪主晏於另案（即110年度司繼字第2764號）聲明拋棄繼
      承，本院將另以函文准予備查，合先敘明。而聲明人MIA 
      HUNG為被繼承人之外曾孫子女乙情，業據聲明人提出其經
      駐外單位認證之出生證明、生父之戶籍謄本、繼承系統表
      及被繼承人除戶戶籍謄本為證，並經本院查核屬實，堪予
      認定。惟查，被繼承人尚有直系血親卑親屬之孫輩洪子恩
      經本院裁定駁回如前，而仍為繼承人。是以，依上列規定
      ，足認被繼承人之第一順位親等近者繼承人，並未全體均
      拋棄繼承權。而聲明人MIA HUNG既為被繼承人之第一順位
      再次親等繼承人，則依首揭法律規定，尚無從成為被繼承
      人之繼承人甚明，聲明人對於被繼承人既無繼承權，自無
      得為拋棄繼承。是以，聲明人於本件聲明拋棄繼承，於法
      未合，應予駁回。
五、依家事事件法第132條第3項、第97條及非訟事件法第21條第
    1項前段定如主文。
六、如對本裁定抗告須於裁定送達後10日內向本院提出抗告狀，
    並應繳納抗告費新臺幣1,000 元整。
中　　華　　民　　國　　111 　年　　10　　月　　12　　日
                   家事法庭司法事務官　蔡淑蘭
以上正本係照原本作成。